【裁判字號】    98,上易,2046
【裁判日期】    980930
【裁判案由】    妨害自由
【裁判全文】
臺灣高等法院刑事判決                98年度上易字第2046號
上  訴  人
即  被  告  乙○○
上列上訴人因妨害自由案件，不服臺灣板橋地方法院98年度易字
第285號，中華民國98年6月30日第一審判決（起訴案號：臺灣板
橋地方法院檢察署97年度偵字第5455號），提起上訴，本院判決
如下：
    主  文
原判決撤銷。
乙○○無罪。
    理  由
一、公訴意旨略以：乙○○與其子蔡中和、侄子蔡家忠、及其親
    人蔡明坤、蔡恬沁等人，於95年8月8日晚間，前往甲○○所
    經營位於臺北縣新莊市○○路○段88號之「888聯誼會」聚餐
    ，渠等因不滿甲○○詢問是否於該店門外噴灑滅火器，蔡家
    忠竟意圖為自己不法之所有，向甲○○恫稱：「我是竹聯家
    忠，要拿新臺幣（下同）10萬元圍事，如果不給錢，從今天
    起即不用開店，只要開店即來砸店」等加害財產之事，要求
    甲○○給付10萬元，然為甲○○所拒而未果；詎心生不滿，
    竟與蔡中和基於毀損之犯意聯絡，共同持該店內之酒瓶、椅
    子等物砸向店內之擺設並搗毀店內之桌椅，致令不堪用；且
    因甲○○央求渠等住手，蔡家忠另基於傷害之犯意，徒手抓
    取甲○○之頭髮並將之摔甩至地面，致甲○○受有左側股骨
    粗隆骨折之傷害（蔡中和、蔡家忠二人部分，另經原審即臺
    灣板橋地方法院判刑確定）；嗣蔡家忠等人欲離去之際，乙
    ○○竟基於恐嚇致危害於安全之犯意，向甲○○恫稱：「不
    要找蔡家忠及蔡中和等二人，否則他二人很兇會繼續來砸店
    」等語，使甲○○心生畏懼，致生危害於安全。因認被告乙
    ○○所為係犯刑法第305條之恐嚇危害安全罪嫌云云。
二、按犯罪事實應依證據認定之，無證據不得推定其犯罪事實，
    刑事訴訟法第154條定有明文。又認定不利於被告之事實，
    須依積極證據，苟積極證據不足為不利於被告事實之認定時
    ，即應為有利於被告之認定，更不必有何有利之證據；且刑
    事訴訟法上所謂認定犯罪事實之積極證據，係指適合於被告
    犯罪事實之認定之積極證據而言，雖不以直接證據為限，間
    接證據亦包括在內，然而無論直接或間接證據，其為訴訟上
    之證明，須於通常一般之人均不致有所懷疑，而得確信其為
    真實之程度者，始得據為有罪之認定，倘其證明尚未達到此
    一程度，而有合理之懷疑存在時，自不能以推測或擬制之方
    法，以為有罪裁判之基礎，最高法院30年度上字第816號、
    29年度上字第3105號、40年度台上字第86號、76年度台上字
    第4986號判例可資參照。復按以加害生命、身體、自由、名
    譽、財產之事恐嚇他人，致生危害於安全者，依刑法第三百
    零五條定之規定，必以對生命、身體、自由、名譽、財產有
    惡害之通知，使心生畏怖並致生危害於安全者，始得以上開
    規定相繩，如係以非惡害之方法，則非此所指。
三、本件公訴人認被告犯前開恐嚇致危害於安全罪，不外以：告
    訴人甲○○之指訴，以及蔡中和就其被訴之毀損罪，蔡家忠
    就其被訴之恐嚇取財未遂罪、毀損罪及傷害罪，均於原審訊
    問時為認罪之陳述，經原審依簡式審判程序為有罪之判決等
    情，認告訴人之指訴，確實信而有徵，堪以採信等為論據。
    惟經訊據被告乙○○，堅詞否認其有前開恐嚇致危害於安全
    之犯行，辯稱：伊當天僅有勸架，並未口出惡言恐嚇告訴人
    甲○○；伊當天進去時就已經發生事情等語。
四、本院查：
（一）本件告訴人甲○○在前開時地，因細故，其所經營之「88
      8聯誼會」為蔡家忠與與蔡中和共同持該店內之酒瓶、椅
      子等物砸壞店內之擺設，並搗毀店內之桌椅，致令不堪用
      ；蔡家忠並向甲○○恐嚇索錢10萬元未遂；蔡家忠復徒手
      抓取甲○○之頭髮並將之摔甩至地面，致甲○○受有左側
      股骨粗隆骨折之傷害等情，經原審認定在卷，並分處罪刑
      確定，此有判決書附卷可稽，堪認為真實。又被告乙○○
      在渠等欲離去之際，向甲○○稱：「不要找蔡家忠及蔡中
      和等二人，否則他二人很兇會繼續來砸店」等語乙情，亦
      據告訴人甲○○指陳在卷，亦堪徵信。
（二）惟細酌本件被告乙○○上開言語，應僅在告知告訴人甲○
      ○事後勿再找蔡中和、蔡家忠二人理論或報復，否則蔡中
      和、蔡家忠二人可能會繼續來砸店，其本意應僅在事先對
      甲○○預警，以免事情無完無了，對甲○○造成不利之影
      響，是在客觀上尚難認已有致生危害於安全之惡害通知，
      顯見被告前開預警之言，並無針對告訴人甲○○進行恐嚇
      之意甚明，揆之前開說明，要難令被告負刑法恐嚇致危害
      於安全之罪責。
五、綜上所述，本件被告之犯行尚屬不能證明，原審疏未詳察，
    遽為被告有罪之判決，尚有未當。本件被告之上訴意旨亦執
    此指摘原判決不當，難認為無理由，應由本院將之撤銷改判
    ，另為諭知無罪之判決。
六、據上論斷，應依刑事訴訟法第369條第1項前段、第364條、
    第301條第1項，判決如主文。
本案經檢察官劉斐玲到庭執行職務。
中    華    民    國    98    年    9     月    30    日
                  刑事第十六庭審判長法  官  溫耀源
                                    法  官  王敏慧
                                    法  官  許增男
以上正本證明與原本無異。
不得上訴。
                                    書記官  廖麗蓮
中    華    民    國    98    年    10    月    1     日


司法院資訊處製作；財團法人民間司法改革基金會備份。
